Inventaris van het archief van mr. E.L. baron van Heeckeren [levensjaren 1784-1838], (1775) 1828-1838
Nationaal Archief, Den Haag
Collectie 006 Van Heeckeren
Heeckeren, baron van
1775-1838
merendeel 1828-1838
C22068
6.80 meter; 70 inventarisnummers.
Normale geschreven, getypte en gedrukte documenten, geen bijzondere handschriften.
Nationaal Archief, Den Haag
Evert Ludolf Baron van Heeckeren (1784-1838)
Het archief van Evert Ludolf Baron van Heeckeren (1784-1838) bestaat voornamelijk uit stukken die betrekking hebben op zijn functie bij het gouvernement-generaal van de Nederlandse West-Indische bezittingen; veelal concepten of afschriften van journalen, brieven van het departement van Koloniën en militaire orders. Daarnaast zijn er stukken te vinden betreffende financiën en inflatie in Suriname, de uitvoer van koloniale producten, invoer van slaven en het verbod op de slavenhandel, geografische aantekeningen over het district Nickerie en demografische gegevens van Curaçao, Bonaire en Aruba.
Archiefvorming
Geschiedenis van de archiefvormer
Mr. Evert Ludolf Baron van Heeckeren is 30 november 1784 te Zutphen geboren. Hij was een zoon van Ludolf Frederik Hendrik van Heeckeren en Coenradina Anna van Haersolte en is achtereenvolgens gehuwd geweest met Petronella Susanna Helena Lulofs en Henriette Elisabeth Ising. Na eerst hier te lande bij de rechterlijke macht werkzaam te zijn geweest, is hij bij Koninklijk Besluit van 21 december 1820 no.112, benoemd tot ambtenaar 1e klasse in Oost-Indië. Deze bestemming kon niet opgevolgd worden, omdat hij, bij Koninklijk Besluit van 26 april 1821 no.61, was benoemd tot Raad-fiscaal der Kolonie Suriname, in de plaats van Mr. C.R. Vaillant. Mede als gevolg der nieuwe orde van zaken in 1828 aldaar, is hij bij besluit van de commissaris-generaal J.v.d.Bosch, d.d. 21 juli 1828 no.227 aangesteld geworden tot procureur-generaal over de gezamenlijke West-indische bezittingen. Een instructie voor dit ambt werd door de commissaris-generaal vastgesteld bij besluit van 24 juli 1828. Bij Koninklijk Besluit van 6 maart 1832 no.67 werd hij aangesteld tot gouverneur-generaal van die bezittingen, welk ambt hij sedert 19 december 1831 tijdelijk had waargenomen. 2 mei 1832 aanvaardde hij het bewind. Voor de reglementen en instructiën die op dit ambt betrekking hebben zie men de inleiding van de inventaris van het Archief van de gouverneur-generaal der Nederlandse West-Indische Bezittingen. 1828-1845.
Om naar het Moederland te kunnen gaan werd hem, bij Koninklijk Besluit van 16 juli 1837 no.94, een jaar verlof toegestaan, ingaande op de dag van zijn vertrek. Hiervan maakte hij in het volgend jaar gebruik. Op 2 juni 1838 droeg hij daartoe het gouvernement-generaal over aan Mr. Ph. de Kanter als gouverneur-generaal ad interim.
Zijn terugreis aanvaardde hij met 's Rijks transportschip "Dordrecht", dat 12 juni 1838 te Curaçao aankwam. Na met de plechtigheden zijn waardigheid toekomende ontvangen te zijn, heeft hij met echtgenote en gevolg intrek genomen in het gouvernementshuis.
Op de volgende dag "overviel Zijner Excellentie eene ziekte, die door de beste geneeskundige hulp niet is kunnen worden overwonnen". De 15e juni 1838 is hij overleden en zijn stoffelijk overblijfsel, op de volgende dag, plechtig ter aarde besteld.
Zie voor bijzonderheden over de komst, het overlijden en de begrafenis van Van Heeckeren: het Journaal van de gezaghebber van Curacao op 12, 14, 15 en 16 juni 1838 of zijn brief met bijlagen aan de minister voor de Koloniën van 18 juni 1838 no.34.
Geschiedenis van het archiefbeheer
De beschreven papieren werden, door zijn kinderen L.A.F.H. en J.C.W. Baron van Heeckeren, in oktober 1857 de minister van Binnenlandse Zaken voor plaatsing in het Rijksarchief aangeboden. Na hierover met zijn ambtgenoot van Koloniën te hebben gecorrespondeerd, zijn de stukken in 1858 door de archivaris van het Rijk in depot genomen.
Zie Correspondentie Algemeen Rijksarchief. Inkomende brieven 1857 no. 134, 1858 nos. 52 en 56. Uitgaande brieven 1857 no. 119 en 1861 no.50.
18.03; 2.21
Aanwijzingen voor de gebruiker
Openbaarheidsbeperkingen
Volledig openbaar.
Materiële beperkingen
Aanvraaginstructie
Openbare archiefstukken kunnen online worden aangevraagd en gereserveerd. U kunt dit ook via de terminals in de studiezaal van het Nationaal Archief doen. Om te kunnen reserveren dient u de volgende stappen te volgen:
U maakt een profiel aan op www.gahetna.nl, en logt vervolgens in
Via de archiefinventaris (alleen de beschrijvingen met rode nummers) selecteert u het gewenste archiefstuk door op de knop 'Reserveren' te klikken
In het volgende scherm geeft u aan op welke dag u het archiefstuk wilt inzien
Indien u zich bevindt in de studiezaal en een tafelnummer heeft ontvangen kunt u dit nummer vermelden. Als u geen tafelnummer heeft kunt u tafelnummer 777 laten staan
Vervolgens bevestigt u uw reservering door deze te versturen.
Verwant materiaal
Beschikbaarheid van kopieën
Verwante archieven
NL-HaNA, Gouverneur-Generaal der Nederlandse West-Indische Bezittingen 1828-1845, 1.05.08.01.
Beschrijving van de series en archiefbestanddelen
- Journalen, brieven en orders betreffende de Nederlandse West-Indische Bezittingen
  - Journaal van het verhandelde en geresolveerde bij de gouverneur-generaal der Nederlandse West-Indische Bezittingen. Afschriften., 1831-1838.; 1-26; 5 banden en 21 delen.
    De nummers 1-5 zijn gewaarmerkt en de delen (nummers 6-26) hebben een inhoudstafel.
    - 1831 november 5-december 31., 1; 1 band.
    - 1832 eerste kwartaal., 2; 1 band.
    - 1832 tweede kwartaal., 3; 1 band.
    - 1832 derde kwartaal., 4; 1 band.
    - 1832 vierde kwartaal., 5; 1 band.
    - 1833 eerste kwartaal., 6; 1 deel.
    - 1833 tweede kwartaal., 7; 1 deel.
    - 1833 derde kwartaal., 8; 1 deel.
    - 1833 vierde kwartaal., 9; 1 deel.
    - 1834 eerste kwartaal., 10; 1 deel.
    - 1834 tweede kwartaal., 11; 1 deel.
    - 1834 derde kwartaal., 12; 1 deel.
    - 1834 vierde kwartaal., 13; 1 deel.
    - 1835 eerste kwartaal., 14; 1 deel.
    - 1835 tweede kwartaal., 15; 1 deel.
    - 1835 derde kwartaal., 16; 1 deel.
    - 1835 vierde kwartaal., 17; 1 deel.
    - 1836 eerste kwartaal., 18; 1 deel.
    - 1836 tweede kwartaal., 19; 1 deel.
    - 1836 derde kwartaal., 20; 1 deel.
    - 1836 vierde kwartaal., 21; 1 deel.
    - 1837 eerste kwartaal., 22; 1 deel.
    - 1837 tweede kwartaal., 23; 1 deel.
    - 1837 derde kwartaal., 24; 1 deel.
    - 1837 vierde kwartaal., 25; 1 deel.
    - 1838 eerste kwartaal., 26; 1 deel.
  - Brieven van het Departement van Koloniën aan de gouverneur-generaal der Nederlandse West-Indische Bezittingen. Merendeels duplicaten met copie-bijlagen., 1832-1838.; 27-37; 10 banden en 1 pak.
    - 1832 eerste halfjaar., 27; 1 band.
    - 1832 tweede halfjaar., 28; 1 band.
    - 1833 eerste halfjaar., 29; 1 band.
    - 1833 tweede halfjaar., 30; 1 band.
    - 1834 eerste halfjaar., 31; 1 band.
    - 1834 tweede halfjaar., 32; 1 band.
    - 1835 eerste halfjaar., 33; 1 band.
    - 1835 tweede halfjaar., 34; 1 band.
    - 1836 eerste halfjaar., 35; 1 band.
    - 1836 tweede halfjaar., 36; 1 band.
    - 1837 Januari-1838 april., 37; 1 pak.
      Dit pak is in 1929 bij de overneming van archieven van het Departement van Koloniën medegekomen.
  - Militaire orders van de gouverneur-generaal der Nederlandse West-Indische Bezittingen. Gewaarmerkte afschriften., 1828-1838.; 38-48; 10 banden en 1 pak.
    Alle banden en het pak hebben een inhoudstafel. Blijkens aantekening voorin zijn de tafels opgemaakt bij het Militair Bureau te Paramaribo en "ter afgifte aan Zijne Excellentië. Zie aantekening nog voorin de eerste band.
    - 1828 mei 23-1828 december 22., 38; 1 band.
    - 1829 januari 3-december 29., 39; 1 band.
    - 1830 januari 4-december 30., 40; 1 band.
    - 1831 januari 5-december 24., 41; 1 band.
    - 1832 januari 4-december 29., 42; 1 band.
    - 1833 januari 2-december 31., 43; 1 band.
    - 1834 januari 2-december 27., 44; 1 band.
    - 1835 januari 6-december 31., 45; 1 band.
    - 1836 januari 20-december 28., 46; 1 band.
    - 1837 januari 11-december 9., 47; 1 band.
    - 1838 januari 20-1838 mei 26., 48; 1 pak.
- Overige stukken betreffende de Nederlandse West-Indische Bezittingen
  - Brief van de commissaris-generaal der West-Indische Bezittingen J. van den Bosch aan de gouverneur-generaal der West-Indische Bezittingen, over de beginselen die gevolgd moeten worden bij het maken der reglementen en instructiën, voor het richtig invoeren der nieuwe orde van zaken. Afschrift., 1828 juli 29.; 49; 1 stuk.
  - Verslag van het Departement van Justitie betreffende de verschillende West-Indische Bezittingen over het tijdvak. Concept of klad., 1828 augustus 1-1829 december 31.; 50; 14 bladen in omslag.
  - Instructiën voor: de roeimeester der melasse- en dramvaten, 1775; de geweldiger op het fort "Zeelandia", 1794; de savanneschout, 1796; de houtvestersdienaars, 1818; en de dienaren der justitie, allen in Suriname. Afschriften, deels gewaarmerkt., z.j. (19e eeuw); 51; 1 omslag.
  - Besluit van de minister van Onderwijs, Nationale Nijverheid en Koloniën betreffende het opbrengen van de Spaanse brik "Valverde" in de haven van Paramaribo, wegens het lossen van slaven uit Afrika in het district Nickerie. Gelijktijdig afschrift., 1818 juni 30.; 52; 1 stuk.
  - Instructie voor de luitenant der politie in Suriname. Minuut. Met bijbehorende stukken., z.j. (c.1824).; 53; 1 omslag.
  - Publicatie van de gouverneur-generaal in Rade betreffende maatregelen tegen de uitbreiding der melaatsheid in Suriname. Concepten., 1830 augustus.; 54; 1 omslag.
    Deze stukken zijn in 1881 van het Departement van Koloniën ontvangen.
  - Brieven van de Raad-controleur van financiën te Paramaribo aan de gouverneur van Suriname betreffende de agio van het wisselpapier en de waardevermindering van het papieren geld. Met bijbehorende stukken. Afschriften., 1824.; 55; 1 omslag.
  - Brief van de minister voor de Marine en Koloniën aan de gouverneur van Suriname betreffende het muntstelsel in die kolonie. Met bijlagen. Afschriften., 1826 augustus 21.; 56; 1 omslag.
  - Tarieven der leges en emolumenten, die door de cipier, de dienaren der justitie en de deurwaarder en exploiteur bij het Hof van Politie en Criminele Justitie in Suriname worden ontvangen., 1826 december 31.; 57; 1 omslag.
  - Brief van de gouvernementssecretaris aan (de gouverneur) toezendende copie-stukken betreffende de criminele procedures in Suriname., 1827 november.; 58; 1 omslag.
  - Brieven van C.E. Lefroy, Brits rechter in het Gemengd Gerechtshof tot wering van de slavenhandel te Paramaribo, aan de Raadfiscaal van Suriname Mr. E.L. Baron van Heeckeren, over frauduleuze invoer van slaven., 1826-1827.; 59; 1 omslag.
  - Stukken betreffende de uitzetting van Jean Francois Victor en Victor Mollet uit Suriname., 1827-1828.; 60; 1 dossier.
    Merendeels stukken aan de Raad-fiscaal Van Heeckeren.
  - Stukken betreffende de financiële toestand der kolonie Suriname, 1825-1830.; 61; 1 dossier.
  - Brief van J. Bent te Paramaribo aan Baron van Heeckeren (gouverneur-generaal) betreffende de uitvoer van koloniale producten. Met Nederlandse vertaling en bijbehorende stukken van 1829., 1851 december 30.; 62; 1 omslag.
  - Stukken betreffende de verboden handel in slaven., 1819-1831.; 63; 1 dossier.
  - Brieven van de Kerkeraden der Hervormde- en Evangelisch Lutherse Gemeenten te Paramaribo aan de gouverneur-generaal, over een ineensmelting van beide gemeenten., 1832.; 64; 1 omslag.
  - Naamlijst van personen die, gedurende het bestuur van de gouverneur-generaal Mr. E.L. Baron van Heeckeren, in Suriname in het huwelijk zijn getreden; opgemaakt door de ambtenaar van de burgerlijke stand J.M. Schotbergh., 1833 januari 11-1838 mei 7.; 65; 1 stuk.
  - Brieven van het Gerechtshof en de procureur-generaal in Suriname aan de gouverneur-generaal, tot geleide der lijsten van de zaken die bij gemeld College zijn aanhangig gemaakt of gebleven en zijn afgedaan, over het tijdvak 1837 januari-1838 april., 1837 maart 7-1838 mei 10.; 66; 1 pak.
    De opgaven over september en oktober 1837 ontbreken.
  - Consideratiën op het request van M.M. de Hart om in Suriname een bank van lening op te richten, Waarschijnlijk afschrift., z.j. (19e eeuw).; 67; 1 stuk.
  - Stukken betreffende de Divisie Saramacca: copie-memorie van J. Fredrik aan de Heemraden, over de toestand en de middelen tot verbetering der Divisie, 1824; copie-memorie van Gerlinck, over de toestand van het Saramacca-kanaal, 1824; copie-rapporten van de luitenant M.L. Barnett, over de plantages en gronden in het Beneden-district en van de vaandrig S. Abendanon, over die in het Boven-district, 68; 1 pak.
  - Stukken betreffende het district Nickerie: Lijsten van plantages gelegen aan de zeekust en in het binnenland, 1822; lijst omtrent de bevolking, plantages enz. in Opper-Nickerie, 1823; copie-verslag over de landbouw enz. door G.H. van Kempen, corresponderend lid der Nederlandse Huishoudelijke Maatschappij. z.j. (1826); copie-intekenlijst van bijdragen ten behoeve van het kerkgebouw in het Nederdistrict, 1834.; 69; 1 pak.
  - Staten en lijsten betreffende de bevolking en van de geboorte en sterfte op Curacao, Bonaire en Aruba., 1834-1837.; 70; 1 omslag.